最高法院刑事判決　　　　　　　　　　　　　　　八十八年度台上字第一三○七號
　　上　訴　人　甲○○　女
　　選任辯護人　鞠金蕾律師
右上訴人因違反毒品危害防制條例等罪案件，不服台灣高等法院台中分院中華民國八
十七年十二月十五日第二審更審判決（八十七年度上重更(一)字第三四號，起訴案號：
台灣彰化地方法院檢察署八十五年度偵字第一五八六、二七○○、二八一五、二九九
三號），提起上訴，本院判決如左：
    主  文
原判決關於甲○○販賣毒品罪刑部分撤銷。
甲○○連續販賣毒品，累犯，處無期徒刑，褫奪公權終身。附表一所示之毒品海洛因
沒收銷燬；新台幣貳萬伍仟元及附表二所示之物均沒收。
其他上訴駁回。
    理  由
一販賣毒品部分
本件原判決認定：上訴人甲○○綽號「小玲」，曾因違反麻醉藥品管理條例案件，經
第一審法院判處有期徒刑五月，於民國八十五年九月七日執行完畢。仍不知悔改，復
基於意圖營利之概括犯意，先於八十五年二月四日以前，以每一小包（淨重○‧五公
克）低於新台幣（下同）五千元之價格，購入毒品海洛因若干小包，置於雲林縣西螺
鎮○○路二二九巷一號其住處及彰化縣埤頭鄉○○村○○路二九○號其前夫孟慶雲（
被訴共同販賣毒品部分，業經原審判決無罪確定）住處等地，嗣於八十五年二月四日
晚上十一時許，在其前開住處，以五千元之價格，出售海洛因一小包（淨重○‧五公
克）予王文珍；復自八十六年二月間起，先後四次，以每次每小包五千元之價格，出
售海洛因予廖惠珍。經警於八十五年二月五日查獲王文珍後，循線於八十五年二月十
四日下午二時三十分許，在上開孟慶雲住處查獲上訴人，並扣得如附表一編號一所示
之海洛因十二包及其所有，如附表二編號一至四所示，供販賣毒品所用或預備之電子
磅秤、夾鏈袋、呼叫器、行動電話等物；又於八十六年二月十七日晚上八時十分許，
在同址扣得如附表一編號二、三所示之海洛因及其所有，如附表二編號五至八所示，
供販賣毒品所用或預備之電子磅秤、夾鏈袋、電腦記事本、玻璃罐等物；復於八十六
年四月十一日，經警在前開上訴人住處查獲廖惠珍，因而循線再度查獲上訴人，並扣
得其所有，如附表二編號九至十二所示，供販賣毒品所用或預備之磅秤、分裝袋、行
動電話、呼叫器等物。上訴人又承上述販賣毒品圖利之概括犯意，於八十七年二月十
一日十九時許，自彰化縣前往台北市○○路旁，以二十三萬元之代價，向綽號「大哥
」者販入海洛因三十包，擬伺機出售，嗣於同月十二日二十二時三十分許，在南下國
道高速公路泰山收費站為警查獲，並扣得如附表一編號四所示之海洛因二十七包及其
所有，如附表二編號十三所示，供販賣毒品預備之塑膠分裝袋十三只等情。係以右揭
事實，業據證人王文珍、廖惠珍於警訊時證述甚詳，並有為警查獲，如附表一所示，
經法務部調查局檢驗結果，確屬毒品之海洛因，暨附表二所示供販賣毒品所用或預備
之物扣案佐證，復有上訴人之行動電話通話紀錄表及監聽錄音帶在卷可稽，為其所憑
之證據，並說明上訴人賣出及販入毒品海洛因，主觀上有營利意圖之心證理由。對於
上訴人辯稱：伊未販毒，係受他人陷害，八十五年二月十四日經警查獲之物品係翁雪
情所有，寄放於伊家中，其餘物品雖為伊所有，但係自用，又八十七年二月十二日在
高速公路被查獲之毒品係向綽號「大哥」之人購買，為供自己施用，並無出售營利之
意圖等語，及證人王文珍、廖惠珍事後改稱：並未向上訴人購買毒品云云，認係卸責
或護之詞，不足採信，亦已依據調查之結果，分別予以指駁。因認上訴人所為，係
犯（修正前）肅清煙毒條例第五條第一項之販賣毒品罪，又以上訴人犯罪後，毒品危
害防制條例業於八十七年五月二十日修正公布（同月二十二日生效），比較新舊條例
，應適用較有利於上訴人之修正前條例處斷。上訴人先後多次犯行，均犯同一罪名，
顯係基於概括犯意，應依連續犯論以一罪。公訴人雖未就上訴人販賣毒品予廖惠珍及
於八十七年二月十一日意圖營利販入毒品部分起訴，惟因與已起訴之部分，有連續犯
裁判上一罪之關係，自得併予審判。又上訴人曾因違反麻醉藥品管理條例案件，經第
一審法院判處有期徒刑五月，於八十五年九月七日執行完畢，五年以內又犯本罪，為
累犯，惟因所犯係法定本刑為死刑及無期徒刑之罪，依法不得加重。爰撤銷第一審判
決適用（修正前）肅清煙毒條例第五條第一項、第十二條前段、第十三條第一項，刑
法第十一條、第二條第一項但書、第五十六條、第四十七條、第三十七條第一項之規
定，並審酌上訴人犯罪之一切情狀，量處無期徒刑，宣告褫奪公權終身，且以扣押海
洛因係毒品，應予沒收銷燬；其餘經扣押之物品係上訴人所有，為供販賣毒品所用之
物，應與上訴人販賣毒品所得之二萬五千元，均併予沒收。經核原判決除有後述之違
誤外，於法並無不合。上訴意旨略稱：原審未再傳訊王文珍、廖惠珍，又未說明王文
珍、廖惠珍於偵、審中所為有利於上訴人之供詞，不足採取之理由，遽予論罪，自非
適法等語。惟按證人在偵查中或審判中，已經合法訊問，其陳述明確，別無訊問之必
要時，不得再行傳喚，刑事訴訟法第一百九十六條定有明文。本件原判決已於審判期
日，提示證人王文珍、廖惠珍於警訊、第一審偵、審及原審法院前審調查時所為證言
之筆錄，並告以要旨，予以辯論之機會，有審判筆錄可稽（見原審卷第六十八頁背面
、第六十九頁），復於判決理由內明取捨各該證言之理由，是原審未再傳訊上開證
人，要無違法可言。上訴意旨任意指摘，為無可取。然查原判決附表一編號三所示之
玻璃罐內殘留之海洛因，即係該判決附表二編號八所示玻璃罐，其內殘留之海洛因，
原判決於主文欄內，為重複之沒收宣告（且將附表二編號八誤載為編號十），顯有未
合。又查扣押之上訴人所有之夾鏈袋、分裝袋，於尚未分裝毒品賣出之前，只係供販
賣毒品預備之物而已，僅得依刑法第三十八條第一項第二款宣告沒收，原判決誤認亦
係供販賣毒品所用之物，援引修正前肅清煙毒條例第十三條第一項之規定諭知沒收，
併有適用法則不當之違背法令。惟上開違誤，尚不影響於事實之確定，本院可據以為
裁判，爰將原判決關於上訴人販賣毒品罪刑部分撤銷，自為判決，並酌情仍量處無期
徒刑，褫奪公權終身；如附表一所示之毒品海洛因沒收銷燬；附表二所示之物及販賣
毒品所得二萬五千元均予沒收。末按此部分係毒品危害防制條例施行前繫屬之案件，
應依修正後規定處理之，併予指明。
二販賣化學合成麻醉藥品部分
按刑事訴訟法第三百七十七條規定：上訴於第三審法院，非以判決違背法令為理由，
不得為之。是提起第三審上訴，應以原判決違背法令為理由，係屬法定要件，且必須
依據卷內資料為具體之指摘，並足據以辨認原判決已具備違背法令之形式，始屬相當
。本件原判決論處上訴人連續非法販賣化學合成麻醉藥品罪刑部分，業已明係以上
訴人所為：伊先後二次持有化學合成麻醉藥品安非他命二大包及五包，為警查獲，及
第二次經查獲之安非他命係伊向綽號「大哥」者所買入之供詞，暨扣押在案，經檢驗
結果確屬化學合成麻醉藥品之安非他命二大包及五包等，為所憑之證據，並說明上開
安非他命二大包及五包，其淨重分別高達一千八百九十六點一公克及三十九點九八公
克，顯非自用，為其認定上訴人係意圖販賣營利而買入之心證理由。對於上訴人辯稱
：第一次經警於八十五年二月十四日查獲之安非他命二大包，係翁雪情所寄放，非伊
所有之物，至第二次經警查獲之安非他命五包，則係伊為供自己吸用而購買，並無出
售圖利之意思等語，認係卸責之詞，不足採信，亦已依據證人翁雪情、陳力君於偵查
中之證言及其他調查證據之結果，予以指駁。上訴意旨仍執陳詞而為事實上之爭辯，
並就原審採證認事職權之行使，任意爭執，難謂已符合首揭法定上訴第三審之要件。
至上訴意旨另稱：伊先後二次持有安非他命為警查獲之時間，相距甚久，原判決論為
連續犯，尚有可議云云。惟按數行為是否屬於連續犯，並不以各次行為之時間是否緊
接為判斷之必要依據。原判決既已說明其認定上訴人先後二次犯行，係屬連續犯裁判
上一罪之論據，上訴意旨執為指摘，尚難據以辨認原判決已具備違背法令之形式，亦
非適法之第三審上訴理由。此部分其上訴違背法律上之程式，應予駁回。
據上論結，應依刑事訴訟法第三百九十七條、第三百九十八條第一款、第三百九十五
條前段，修正前肅清煙毒條例第五條第一項、第十二條前段、第十三條第一項，刑法
第十一條、第二條第一項但書、第五十六條、第四十七條、第三十七條第一項、第三
十八條第一項第二款，判決如主文。
中      華      民      國    八十八    年      三      月     十八     日
                              最高法院刑事第五庭
                                  審判長法官  黃  劍  青
                                        法官  劉  敬  一
                                        法官  林  增  福
                                        法官  邵  燕  玲
                                        法官  張  清  埤
      右正本證明與原本無異
                                              書  記  官
中      華      民      國    八十八    年      三      月    二十五    日
                                                                        Ｂ
附表一
┌──┬─────┬─────────┬──────┬─────────┐
│編號│品      名│數  量  及  重  量│查 獲 時 間 │ 備            註 │
├──┼─────┼─────────┼──────┼─────────┤
│一  │海洛因    │十二包（淨重二一四│年２月日│原查獲十三包，一包│
│    │          │        點五七公克│            │無毒品反應。      │
│    │          │        ）        │            │                  │
├──┼─────┼─────────┼──────┼─────────┤
│二  │海洛因    │三包（淨重六五點二│年２月日│其中一包淨重四一點│
│    │          │      三公克）    │            │一八公克，一包淨重│
│    │          │                  │            │二三點二一公克，一│
│    │          │                  │            │包淨重零點八四公克│
├──┼─────┼─────────┼──────┼─────────┤
│三  │玻璃罐內殘│一個（罐內少許海洛│同        右│殘留於附表二編號八│
│    │留之海洛因│      因）        │            │所示之玻璃罐內    │
└──┴─────┴─────────┴──────┴─────────┘
┌──┬─────┬─────────┬──────┬─────────┐
│四  │海洛因    │二十七包（淨重一○│年２月日│                  │
│    │          │          四點七七│            │                  │
│    │          │          公克）  │            │                  │
└──┴─────┴─────────┴──────┴─────────┘
附表二
┌──┬─────┬─────────┬──────┬─────────┐
│編號│品      名│數              量│查 獲 時 間 │ 備            註 │
├──┼─────┼─────────┼──────┼─────────┤
│一  │電子磅秤  │一台              │年２月日│供販賣毒品所用之物│
├──┼─────┼─────────┼──────┼─────────┤
│二  │夾鏈袋    │八二五只          │同        右│供販賣毒品預備之物│
└──┴─────┴─────────┴──────┴─────────┘
┌──┬─────┬─────────┬──────┬─────────┐
│三  │呼叫器    │二具              │同        右│供販賣毒品所用之物│
├──┼─────┼─────────┼──────┼─────────┤
│四  │行動電話  │二具              │同        右│同右              │
├──┼─────┼─────────┼──────┼─────────┤
│五  │電子磅秤  │一台              │年２月日│同右              │
├──┼─────┼─────────┼──────┼─────────┤
│六  │夾鏈袋    │五包              │同        右│供販賣毒品預備之物│
├──┼─────┼─────────┼──────┼─────────┤
│七  │電腦記事本│一台              │同        右│供販賣毒品所用之物│
├──┼─────┼─────────┼──────┼─────────┤
│八  │玻璃罐    │一個              │同        右│一同右            │
│    │          │                  │            │二內殘留附表一編號│
│    │          │                  │            │  三所示之海洛因少│
│    │          │                  │            │  許              │
└──┴─────┴─────────┴──────┴─────────┘
┌──┬─────┬─────────┬──────┬─────────┐
│九  │磅秤      │二台（一大一小）  │年４月日│供販賣毒品所用之物│
├──┼─────┼─────────┼──────┼─────────┤
│十  │分裝袋    │九小袋            │同        右│供販賣毒品預備之物│
├──┼─────┼─────────┼──────┼─────────┤
│十一│行動電話  │六具              │同        右│供販賣毒品所用之物│
├──┼─────┼─────────┼──────┼─────────┤
│十二│呼叫器    │一具              │同        右│同右              │
├──┼─────┼─────────┼──────┼─────────┤
│十三│塑膠分裝袋│十三只            │年２月日│供販賣毒品預備之物│
└──┴─────┴─────────┴──────┴─────────┘
